【裁判字號】    95,訴,584
【裁判日期】    950831
【裁判案由】    違反毒品危害防制條例
【裁判全文】
臺灣屏東地方法院刑事判決               95年度訴字第584號
公  訴  人  臺灣屏東地方法院檢察署檢察官
被      告  甲○○
上列被告因違反毒品危害防制條例案件，經檢察官提起公訴（95
年度毒偵字第695 號），被告已為有罪之陳述，本院裁定改依簡
式審判程序審理，判決如下：
    主  文
甲○○連續施用第一級毒品，累犯，處有期徒刑壹年。扣案之海
洛因陸包（合計淨重：零點陸捌公克、空包裝總重：零點玖伍公
克）、含有海洛因成分之吸管藥鏟壹支，均沒收銷燬之；注射針
筒壹支、止血帶壹條，均沒收。
    事  實
一、甲○○前於民國90年間因施用毒品案件，經本院以90年度毒
    聲字第553 號裁定送觀察、勒戒後，認有繼續施用毒品傾向
    ，再經本院以90年度毒聲字第755 號裁定送戒治處所施以強
    制戒治，嗣因戒治成效良好，經本院以90年度毒聲字第2096
    號裁定停止戒治處分並付保護管束，於91年1 月14日停止戒
    治處分出所，並於91年4 月21日保護管束期滿，由臺灣屏東
    地方法院檢察署檢察官以91年度戒毒偵字第102 號為不起訴
    處分確定。又甲○○於93年間因違反毒品危害防制條例案件
    ，經本院以93年度訴緝字第24號判決判處有期徒刑8 月確定
    ，於94年4 月13日縮刑期滿執行完畢。詎其猶不知悔改，仍
    未戒除毒癮，於觀察、勒戒執行完畢釋放後，5 年內復基於
    施用第一級毒品海洛因之概括犯意，自95年4 月5 日某時許
    起至95年4 月20日某時止，在其位於屏東市前進里清溪125
    之1 號住處，以每天施用2 次之頻率，將海洛因加礦泉水稀
    釋後以注射針筒注射之方式，連續施用第一級毒品海洛因多
    次。嗣於95年4 月20日13時40分許，在其上開住處旁之超商
    前為警盤查，並扣得第一級毒品海洛因6 包（合計淨重：0.
    68公克、空包裝總重：0.95公克）、含有第一級毒品海洛因
    成分之吸管藥鏟1 支及其所有供施用第一級毒品海洛因所用
    之注射針筒1 支、止血帶1 條，始知上情。
二、案經屏東縣警察局屏東分局報請臺灣屏東地方法院檢察署檢
    察官偵查起訴。
    理  由
一、上開事實，業據被告甲○○坦承不諱，且被告為警查獲時採
    尿送驗結果呈嗎啡（即海洛因水解後之反應）之陽性反應，
    有臺灣檢驗科技股份有限公司95年5 月4 日KＺ000000000000
    號濫用藥物尿液檢驗報告1 紙在卷可證；又扣案之海洛因6
    包（合計淨重：0.68公克、空包裝總重：0.95公克），經送
    法務部調查局鑑驗結果含第一級毒品海洛因成分，有該局95
    年5 月22日調科壹字第24000417100 號鑑定通知書1 紙在卷
    可佐；扣案之吸管藥鏟1 支，經送高雄醫學大學附設中和紀
    念醫院檢驗結果，有海洛因之陽性反應，顯然沾附有第一級
    毒品海洛因成分之事實，有該院95年8 月14日檢驗報告1 紙
    。上述鑑驗結果，均係檢驗機關本於專業知識及以精密儀器
    或科學檢驗方法所得之結論，自可憑信。此外，復有其所有
    之注射針筒1 支、止血帶1 條扣案可證，足見被告自白與事
    實相符，堪以採信。又被告前於90年間因施用毒品案件，經
    本院以90年度毒聲字第553 號裁定送觀察、勒戒後，認有繼
    續施用毒品傾向，再經本院以90年度毒聲字第755 號裁定送
    戒治處所施以強制戒治，嗣因戒治成效良好，經本院以90年
    度毒聲字第2096號裁定停止戒治處分並付保護管束，於91年
    1 月14日停止戒治處分出所，並於91年4 月21日保護管束期
    滿，由臺灣屏東地方法院檢察署檢察官以91年度戒毒偵字第
    102 號為不起訴處分確定，此有臺灣屏東地方法院檢察署刑
    案資料查註紀錄表及臺灣高等法院被告全國前案紀錄表各1
    份在卷可參。從而，本件事證明確，被告犯行堪予認定。
二、按行為後法律有變更者，應將行為時之法律與裁判時之法律
    比較適用最有利於行為人之法律；又新舊刑法關於刑之規定
    ，雖同採從輕主義，惟比較時仍應就罪刑有關之共犯、未遂
    犯、連續犯、牽連犯以及累犯加重、自首減輕、暨其他法定
    加減原因、與加減比例等一切情形，綜其全部之結果，而為
    比較，再適用有利於行為人之法律處斷，而不得一部割裂分
    別適用不同之新舊法（最高法院24年上字第4634號、29年上
    字第964 號判例意旨、95年第8 次刑事庭會議決議參照）。
    本件被告行為後，94年2 月2 日修正之刑法業於95年7 月1
    日施行，本件論罪科刑所適用關於連續犯、累犯等法律均有
    所變更，茲詳述如下：
(一)、關於連續犯之規定：
    被告行為後，刑法第56條連續犯之規定業經刪除，則被告上
    開施用第一級毒品多次之犯行，因行為後刑法業已刪除連續
    犯之規定，此刪除雖非犯罪構成要件之變更，但顯已影響行
    為人刑罰之法律效果，自屬法律有變更，依刑法第2 條第1
    項規定，經比較新、舊法結果，認應適用較有利於被告之行
    為時法律修正前刑法第56條規定，論以連續犯（最高法院95
    年第8 次刑事庭會議決議參照）。
(二)、關於累犯之規定：
    修正刑法第47條關於累犯之規定，增加犯罪行為人之再犯係
    出於故意者，始有累犯加重之適用。被告係於有期徒刑執行
    完畢後，5 年以內故意再犯本案，經適用上開新舊法比較結
    果，無論依修正前或修正後之規定，均構成累犯，對該被告
    並無有利或不利可言，依刑法第2 條第1 項前段之規定，應
    適用修正前刑法第47條規定論以累犯。
(三)、職是，本院綜合被告所涉全部罪刑之結果而為比較，依刑法
    第2 條第1 項前段之規定，認以整體適用修正前刑法上開各
    規定，對被告較為有利。
三、查海洛因屬毒品危害防制條例第2 條第2 項第1 款所稱之第
    一級毒品，不得持有、施用，被告竟持以施用，核其所為，
    係犯同條例第10條第1 項之施用第一級毒品罪。其施用前持
    有海洛因之低度行為，應為施用之高度行為所吸收，不另論
    罪。被告先後多次施用海洛因之行為，時間緊接，觸犯構成
    要件相同之罪名，顯各係基於概括犯意反覆為之，依修正前
    刑法第56條之規定，為連續犯，應以1 罪論，並加重其刑。
    又被告於93年間因違反毒品危害防制條例案件，經本院以93
    年度訴緝字第24號判決判處有期徒刑8 月確定，於94年4 月
    13日縮刑期滿執行完畢，此有臺灣屏東地方法院檢察署刑案
    資料查註紀錄表及臺灣高等法院被告全國前案紀錄表各1 份
    在卷可按，其受有期徒刑之執行完畢後，5 年之內再犯有期
    徒刑以上之上述本罪，依修正前刑法第47條之規定，為累犯
    ，應依法加重其刑，其有2 種刑之加重事由，應遞加重之。
    爰審酌被告素行非佳，經觀察、勒戒及強制戒治後，仍未能
    戒除毒癮，顯見其無戒毒悔改之意，惟念其施用毒品乃自戕
    行為，及其施用毒品之期間、次數、犯罪後坦認犯行，態度
    尚稱良好等一切情狀，量處如主文所示之刑。
四、再按沒收為從刑，與主刑有從屬關係，倘主刑與從刑均已修
    正，經依刑法第2 條就主刑比較結果，應適用最有利之修正
    前舊法時，依從刑附屬於主刑之原則，自不得就新舊法予以
    割裂適用，應一律適用修正前之舊法（最高法院90年度第45
    26號判決要旨參照）。查本件扣案之海洛因6 包（合計淨重
    ：0.68公克、空包裝總重：0.95公克；包裝沾有海洛因成分
    ，無從析離），為第一級毒品，已如前述；含有海洛因成分
    之吸管藥鏟1 支，因與第一級毒品海洛因無從分離，均應依
    毒品危害防制條例第18條第1 項前段規定，沒收銷燬之。扣
    案之注射針筒1 支、止血帶1 條，係被告所有供其施用第一
    級毒品海洛因所用之物，業據其供明在卷，併依修正前刑法
    第38條第1 項第2 款規定，均宣告沒收。
據上論斷，應依刑事訴訟法第273 條之1 第1 項、第299 條第 1
項前段，毒品危害防制條例第10條第1 項、第18條第1 項前段，
刑法第11條、第2 條第1 項前段、修正前刑法（下同）第56條、
第47條、第38條第1 項第2 款，判決如主文。
本案經檢察官鍾仁松到庭執行職務。
中    華    民    國    95    年    8     月    31    日
                  刑事第二庭  法  官   蘇碧珠
上正本證明與原本無異。
如不服本判決應於收受本判決送達後10日內向本院提出上訴書狀
，其未敘述上訴理由者，並得於提起上訴後10日內向本院補提理
由書狀（均須按他造當事人之人數附繕本）「切勿逕送上級法院
」
中    華    民    國    95    年    8     月    31    日
                              書記官   賀燕花
附錄本案論罪科刑法條全文
毒品危害防制條例第10條第1項：
施用第一級毒品者，處6月以上5年以下有期徒刑。


司法院資訊處製作；財團法人民間司法改革基金會備份。
